【裁判字號】    97,消債更,709
【裁判日期】    981119
【裁判案由】    更生事件
【裁判全文】
臺灣士林地方法院民事裁定           97年度消債更字第709號
聲  請  人
即  債務人  甲○○
                        5樓之.
代  理  人  蔡樹基律師
上列當事人聲請更生事件，本院裁定如下：
    主  文
債務人甲○○自中華民國九十八年十一月十九日下午五時起開始
更生程序。
命司法事務官進行本件更生程序。
    理  由
一、按債務人與金融機構協商成立者，不得聲請更生或清算，但
    因不可歸責於己之事由，致履行顯有重大困難者，不在此限
    。本條例施行前，債務人依金融主管機關協調成立之中華民
    國銀行公會會員辦理消費金融案件無擔保債務協商機制與金
    融機構成立之協商，準用前項之規定，消費者債務清理條例
    第151 條第5 項、第6 項分別定有明文。次按，債務人不能
    清償債務或有不能清償之虞，且無擔保或無優先權之債務總
    額未逾新臺幣（下同）1,200 萬元者，於法院裁定開始清算
    程序或宣告破產前，得向法院聲請更生，觀諸消費者債務清
    理條例第3 條、第42條第1 項規定自明。又法院開始更生程
    序之裁定，應載明其年、月、日、時，並即時發生效力。法
    院開始更生或清算程序後，得命司法事務官進行更生或清算
    程序，必要時得選任律師、會計師或其他適當之自然人或法
    人一人為監督人或管理人，復為同條例第45條第1 項、第16
    條所明定。
二、聲請意旨略以：債務人有不能清償債務之情事，前曾於民國
    95年間依照「中華民國銀行公會會員辦理消費金融案件無擔
    保債務協商機制」請求共同協商債務清償方案，並協商成立
    ，協商條件為每月還款2 萬508 元。惟債務人之公司自97年
    營運衰退，年終獎金取消，業績獎金減少，整體薪資下降，
    且債權人玉山銀行行使抵銷權扣除債務人所領薪資，債務人
    實難維持生活。故債務人係因不可歸責於己，致履行協商條
    件顯有重大困難。且債務人無擔保或無優先權之債務總額未
    逾1,200 萬元，復未經法院裁定開始清算程序或宣告破產，
    爰向本院聲請更生等語。
三、經查，債務人所主張之上開事實，業據提出中華民國銀行公
    會會員辦理消費金融案件無擔保債務協商機制所簽立之協議
    書（見本院卷第16至18頁）、財團法人金融聯合徵信中心當
    事人綜合信用報告─債務清理條例前置協商專用債權人清冊
    （見本院卷第226 至230 頁）、財政部臺北市國稅局95至97
    年度綜合所得稅各類所得資料清單（見本院卷第20至21頁、
    第234 頁）、債務人之全國財產稅總歸戶財產查詢清單（見
    本院卷第8 頁）等為證，核閱屬實。佐諸卷附債務人之玉山
    銀行存摺內頁薪資轉帳影本（見本院卷第77頁）所示，債務
    人之薪資確係遭玉山銀行行使抵銷權，致債務人難維持其基
    本生活。準此以觀，債務人主張其有不可歸責於己之事由，
    致履行協商條件顯有困難，堪認為真實。復查，債務人無同
    條例第6 條第3 項、第8 條或第46條各款所定駁回更生聲請
    之事由存在，則債務人聲請更生，應屬有據，揆諸首開說明
    ，應予開始更生程序，並命司法事務官進行本件更生程序。
四、爰裁定如主文。
中    華    民    國    98    年    11    月     19    日
                  民事第二庭  法      官  王怡雯
上為正本係照原本作成。
本件不得抗告。
中    華    民    國    98    年    11    月     19    日
                              書  記  官  周嫣蘋


司法院資訊處製作；財團法人民間司法改革基金會備份。
